臺灣臺南地方法院民事裁定　　　　　　99年度消債抗字第65號
抗　告　人
即 債務 人　尤智弘
上列抗告人因消費者債務清理事件聲請更生，對於中華民國99年
11月18日本院99年度消債更字第58號裁定提起抗告，本院裁定如
下：
    主  文
抗告駁回。
抗告程序費用新臺幣壹仟元由抗告人負擔。
    理  由
一、本件抗告人抗告意旨略以：抗告人因卡債現遭扣薪中，欠債
    還錢抗告人毫無異議，今因抗告人有機會升遷，始尋求解決
    之道。抗告人曾向台新國際商業銀行股份有限公司（下稱台
    新銀行）申請前置協商，台新銀行願提供抗告人之前置協商
    條件為：月付新臺幣（下同）27,333 元、分106期、利率3%
    ，惟該前置協商條件不包括委外債務。因抗告人每月仍須給
    付前妻贍養費10,000元、二名子女扶養費18,000元，若抗告
    人接受台新銀行提出之前置協商條件，而其他委外債權人仍
    向抗告人聲請強制扣薪，則抗告人每月即須支付46,000元，
    抗告人方聲請更生。抗告人為警務人員，無從逃避亦非圖謀
    減免債務，抗告人僅需要160期、3%或更生方案96 期之協助
    ，則抗告人除可解決債務問題外，亦可把握升遷，抗告人僅
    欲尋求解決方案，以一勞永逸安定的生活，為此，抗告人依
    法提出抗告，請求廢棄原裁定，另為適法之處分等語。
二、按債務人不能清償債務或有不能清償之虞者，得依本條例所
    定更生或清算程序，清理其債務，消費者債務清理條例第 3
    條定有明文。又聲請更生或清算不合程式或不備其他要件者
    ，法院應以裁定駁回之。但其情形可以補正者，法院應定期
    間先命補正，復為同條例第8 條所明定。衡諸債之關係，係
    以當事人間之信賴關係為基礎，為社會經濟組織之重要支柱
    ，故當事人於以法律行為追求自己之利益之際，亦應顧及對
    方之利益，並考量債權債務在社會上之作用，本於誠實及信
    用之原則，行使債權及履行債務。是對於已陷入經濟上困境
    之消費者，若任其於惡性循環之債務窘境中生存，將衍生嚴
    重之社會問題，難以維持安定之社會經濟秩序，故為兼顧債
    權人、債務人雙方之利益，對陷於經濟上困境之消費者，乃
    允其於消費者債務清理條例施行後，得選擇以重建型之更生
    程序或清算型之清算程序清理其債務，藉以妥適調整債務人
    與債權人及其他利害關係人間之權利義務關係，保障債權人
    獲得公平受償，並謀求消費者經濟生活之重建復甦機會。惟
    若債務人履行債務並無困難，僅係為圖謀減免債務，而不為
    債務之履行，自有違債權契約為誠信契約之本旨。
三、經查：
  (一)本件抗告人主張其曾於民國（下同）98年12月間向最大債權
    銀行台新銀行聲請前置協商，台新銀行提出之前置協商條件
    為：月付27,333 元、分106期、利率3%，因抗告人無法接受
    顯足以負擔之還款方案，致前置協商不成立，此有抗告人提
    出之台新銀行核發之前置協商不成立通知書及台新銀行99年
    5 月3日台新總債務協商部字第09900007535號函附於原審卷
    可稽（見原審卷第16頁、第69至72頁），堪信為真實。
  (二)抗告人主張其每月須給付前妻贍養費10,000元、二名子女扶
    養費18,000元云云。惟查：
   1、按民法第1057條所定之贍養費，固為填補婚姻上生活保持
      請求權之喪失而設，其非賠償請求權性質，乃基於權利人
      生活上之需要，為求道義上公平，使於婚姻關係消滅後，
      事後發生效力之一種給付，有扶養請求權之意味。惟其性
      質上僅係扶養失婚者於合理年限內，至其覓得工作機會及
      取得經濟獨立為止之生活保持狀態，而非屬扶養其終身之
      義務，其給與之額數，並應斟酌權利人之身分、年齡、自
      營生計之能力與生活程度及義務人之財力如何而定（最高
      法院96年度台上字第1573號判決參照）。本件抗告人自陳
      其曾口頭約定每月給付10,000元贍養費予前妻（參原審卷
      第89頁）云云。惟查，抗告人之前妻吳玉萍98年度之申報
      所得高達151萬餘元，名下並有1筆房屋、2筆土地及6筆投
      資，財產總額高達148 萬元，業經原審調閱吳玉萍之稅務
      電子閘門財產所得調件明細表（見原審卷第127至129頁）
      核閱無誤，由客觀上觀之，堪認抗告人之前妻吳玉萍已具
      相當之資力，並無維持基本生活之困難，則抗告人自無給
      付其前妻贍養費之必要。
   2、退步言之，縱認抗告人口頭約定應給付贍養費予其前妻，
      而對其前妻負有給付贍養費之債務。惟債務人之財產及薪
      資為所有債權人債權之總擔保，是非為維持其財產所為之
      支出行為，減損其積極財產，自不得列為其應支出項下，
      且為確保各債權人公平受償，亦不得獨厚任何一特定債權
      人。查抗告人之財產及薪資既為所有債權人之總擔保，抗
      告人自應公平分配予各債權人，而非置其他金融債權人之
      權利於不顧，然抗告人仍執稱每月應給付前妻贍養費，自
      屬有害其他債權人債權之行為。
   3、至抗告人主張其每月應負擔二名子女扶養費18,000元云云
      。經查，行政院內政部公告99年度臺灣省低收入戶最低生
      活費用為每人每月為9,829 元，而該生活費標準係按照政
      府最近一年平均每人消費支出（包括食品費、衣著鞋襪費
      、房租水電費、家居管理費、醫療保健費、交通通訊費、
      娛樂教育費及雜項支出）百分之60訂定，具有一定之客觀
      性；又原審已就抗告人之二名子女之年齡及現今就學需要
      等予以考量，故原審認定計算子女每月扶養費，以 9,829
      元為標準，尚屬合理。又按父母對於未成年子女之扶養義
      務，不因結婚經撤銷或離婚而受影響，民法第1116 條之2
      定有明文。查抗告人與其前妻離婚後，雖約定由抗告人任
      二名子女之親權行使人，惟此並未解免抗告人之前妻對二
      名子女應負之扶養義務，此觀上開民法規定甚明。準此，
      抗告人自應與其前妻共同負擔二名子女之扶養費，是抗告
      人每月應負擔二名子女之扶養費應為9,829 元（計算式：
      9,829÷2×2），逾此範圍，不足採信。
   4、基上，抗告人之前妻既有維持基本生活之能力，則抗告人
      實無再為給付贍養費之必要；又抗告人應與其前妻共同負
      擔二名子女之扶養費，是抗告人每月負擔子女扶養費即為
      9,829 元。準此，抗告人主張其每月應負擔10,000元之前
      妻贍養費、18,000元之子女扶養費云云，要無可採。
四、查抗告人現任職為警務人員，其97、98年度之申報所得各為
    839,247元、881,570元，業經原審調閱抗告人之稅務電子閘
    門財產所得調件明細表（見原審卷第47頁、第125 頁）核閱
    無誤，是抗告人97、98年度之每月平均薪資應有71,700元【
    計算式：（839,247＋881,570）÷24個月）】，堪予認定。
    又抗告人現每月薪資已遭各債權人聲請強制扣薪，亦有臺南
    縣警察局歸仁分局99年7月14日南縣歸警二字第0990015231
    號函暨其所附抗告人之薪資單及法院強制扣薪執行命令影本
    等資料附於原審卷可憑（見原審卷第136至147頁）。準此，
    原審認定抗告人之每月薪資，於扣除經強制扣薪後，其每月
    實際可取得之收入應有47,800元（計算式：71,700×2/3）
    ，並無違誤。基上，以抗告人現每月實際可取得之收入，扣
    除抗告人每月必要支出19,658元（即抗告人個人9,829元、
    二名子女扶養費9,829元）後，抗告人每月尚有28,142元（
    計算式：47,800－19,658）可資運用，是抗告人自有按月履
    行台新銀行提出之月付27,333元前置協商條件之能力，則抗
    告人並無不能清償債務之情形，堪認抗告人應未具協商之誠
    意，其應僅係欲藉協商不成立之手段，而達聲請更生之目的
    甚明，自不應准許其更生之聲請。至抗告人目前因未能與各
    債權人達成協商，致其收入經各債權人聲請強制扣薪，然抗
    告人若能再經由協商途徑，與最大債權銀行台新銀行及匯誠
    第二資產公司等債權人達成協商還款方案，自可妥適解決積
    欠債務之問題，併予敘明。
五、綜上所述，本件抗告人尚無不能清償債務或不能清償之虞，
    其更生之聲請自屬無據。原審裁定駁回抗告人更生之聲請，
    並無不合，抗告意旨指摘原裁定不當，求予廢棄另為裁定，
    為無理由，應予駁回。
六、據上論結，本件抗告為無理由，依消費者債務清理條例第15
    條，民事訴訟法第495條之1第1項、第449條第1項、第95 條
    、第78條，裁定如主文。
中    華    民    國   100    年    3     月    7     日
                  民事第一庭審判長    法  官  高榮宏
                                      法  官  侯明正
                                      法  官  周素秋
以上正本係照原本作成。
本裁定除抗告理由有涉及法律見解具有原則上之重要性者外，不
得再為抗告。如提起再抗告，應於收受正本後10日內委任律師為
代理人向本院提出再抗告狀，並繳納再抗告費新台幣1,000 元。
中    華    民    國   100    年    3     月    7     日
                                      書記官  洪浩容